【裁判字號】    99,審訴,419
【裁判日期】    990730
【裁判案由】    偽造文書
【裁判全文】
臺灣新竹地方法院刑事判決             99年度審訴字第419號
公  訴  人  臺灣新竹地方法院檢察署檢察官
被      告  甲○○
選任辯護人  彭火炎律師
            張玉琳律師
上列被告因偽造文書案件，經檢察官提起公訴（98年度偵字第58
84號），經被告於本院準備程序中，就被訴事實為有罪之陳述，
經告知被告簡式審判程序之旨，並聽取檢察官、被告之意見後，
經本院合議庭裁定由受命法官進行簡式審判程序，本院判決如下
：
    主    文
甲○○犯行使偽造私文書罪，處有期徒刑月；如易科罰金，以
新臺幣壹仟元折算壹日。緩刑貳年。
    犯罪事實
一、甲○○為交通部臺灣鐵路管理局臺北運務段新竹站站務佐理
    ，明知交通部臺灣鐵路管理局網路訂票系統（下稱臺鐵網路
    訂票系統）應以自己或他人授權同意之身分證字號訂票，用
    以驗證身分、限制訂票張數，俾防止車票遭大量壟斷，竟因
    受不知情友人詹秀而之請託，基於接續行使偽造私文書之犯
    意，於民國98年2 月27日上午6時7分46秒、同日上午6時9分
    24秒，在其位於新竹市○區○○路2 段190巷13號7樓住處內
    ，利用電腦設備上網（IP位址：122.120.37.182）連結臺鐵
    網路訂票系統，輸入虛偽即戶政機關未編列之身分證統一編
    號「Ｚ000000000號」，冒用此名義而預訂98年3 月14日（星
    期六）臺北站往花蓮站之第2035次自強號列車車票6 張、98
    年3 月15日（星期日）花蓮站往新竹站之第1066次自強號列
    車車票6 張（合計12張），而偽造此名義向臺鐵網路訂票系
    統訂票之電磁記錄準私文書，復傳送至臺鐵網路訂票系統而
    行使之，藉此取得訂位編號，致使臺鐵網路訂票系統誤認身
    分證統一編號「Ｚ000000000號」之人為真正或授權訂票者，
    足生損害交通部臺灣鐵路管理局對於網路訂票管理之正確性
    及一般旅客之訂購車票權益，經警循線調查，始悉上情。
二、案經內政部警政署鐵路警察局第四警務段報告臺灣新竹地方
    法院檢察署檢察官偵查起訴。
    理    由
一、程序部分：
    按除被告所犯為死刑、無期徒刑、最輕本刑為3 年以上有期
    徒刑之罪或高等法院管轄第一審案件者外，於前條第1 項程
    序進行中，被告先就被訴事實為有罪之陳述時，審判長得告
    知被告簡式審判程序之旨，並聽取當事人、代理人、辯護人
    及輔佐人之意見後，裁定進行簡式審判程序，刑事訴訟法第
    273條之1第1 項定有明文。本件被告甲○○所犯係死刑、無
    期徒刑、最輕本刑為3 年以上有期徒刑以外之罪，其於準備
    程序中就被訴事實為有罪之陳述，經告知簡式審判程序之旨
    ，並聽取公訴人及被告甲○○之意見後，本院認為適宜進行
    簡式審判程序，合先敘明。
二、認定被告甲○○犯行所憑之各項證據：
（一）被告甲○○於警詢、偵查中之供述及本院準備程序、簡式
      審判程序時之自白，其稱：被告甲○○坦承其為友人詹秀
      而代訂火車票，因臺鐵網路訂票系統規定1 個身分證字號
      1 天可訂6 張車票，如果是去回票可訂12張，伊於98年2
      月27日當天上午急著上班，便於同日上午6 時7 分46秒、
      6 時7 分24秒，在其住處任意輸入身分證統一編號「Ｚ000
      000000號」預訂98年3 月14日臺北站往花蓮站之第2035次
      自強號列車車票6 張、98年3 月15日花蓮站往新竹站之第
      1066次自強號列車車票6 張（合計12張）等情（見偵查卷
      第5 至9 、20、21、29、30頁，本院卷第14頁背面、第46
      頁背面、第51至53頁）。
（二）證人詹秀而於偵訊時之證稱：她與被告甲○○係朋友，於
      98年2 月間曾委託被告甲○○代訂新竹往花蓮之來回車票
      ，之後她在被告甲○○值班時直接前往車站櫃檯取票，並
      不知道被告甲○○是以何種方式訂票等語（見偵查卷第42
      、43頁）。
（三）個人戶籍資料查詢結果1 紙（見偵查卷第11頁）：佐證被
      告甲○○所輸入之身分證統一編號「Ｚ000000000號」資料
      不存在之事實。
（四）客戶號碼（HN號碼）00000000號之帳號卡、「Ｚ000000000
      」訂票LOG 資料、身分證統一編號「Ｚ000000000號」訂票
      資料對照表1、2、中華電信數據CRIS查詢單結果檔IP位址
      ：122.120.37.182之查詢條件序號明細及用戶資料等在卷
      可參（見偵查卷第10、12至15頁）：佐證被告甲○○於98
      年2 月27日上午6時7分46秒、6時7分24秒在其住處內利用
      電腦設備上網連結臺鐵網路訂票系統，以身分證統一編號
      「Ｚ000000000號」訂購車票之事實。
（五）交通部臺灣鐵路管理局98年11月27日鐵運營字第09800316
      38號函及附件（見偵查卷第24、25頁）：佐證臺鐵網路訂
      票系統輸入身分證字號係認定個人訂票記錄之方式及方便
      取票時作身份驗證；訂票系統有每1 身分證字號每乘車日
      最多可預訂6 張乘車票之限制，以防止車票大量壟斷之事
      實。
（六）綜上，本件事證業臻明確，被告甲○○上揭犯行均至堪認
      定，應依法予以論科。
三、論罪科刑：
（一）論罪：按文書為表現足以證明法律上權利義務或事實，或
      係足以產生法律上權利關係或事實之意思表示；另以錄音
      、錄影或電磁紀錄藉機器或電腦處理所顯示之聲音、影像
      或符號，足以表示其用意之證明者，依刑法第220條第2項
      規定，以文書論。所謂電磁紀錄，係以電子、磁性、光學
      或其相類之方式所制成，而供電腦處理之紀錄，刑法第10
      條第6 項亦有明定。而於臺鐵網路或語音訂票系統輸入身
      分證統一編號及相關程式之電磁紀錄，乃表示各該人士欲
      訂購火車票之用意證明，自屬刑法第220條第2項規定之準
      私文書。被告甲○○明知該身分證統一編號「Ｚ000000000
      號」之人並非真正訂票人，竟冒用身分證統一編號「Ｚ000
      000000號」，利用電腦網路設備於臺鐵網路訂票系統上輸
      入上開身分證統一編號，及乘車日期、乘車車次、起站、
      到站代碼及訂票張數等訂票資料，而偽造該等電磁紀錄準
      私文書，用以表示該身分證統一編號「Ｚ000000000號」之
      人訂購車票之意，復將資料傳送至該訂票系統訂購車票而
      行使之，藉此取得訂位編號，足以生損害於按正當方式訂
      票之旅客權益及交通部臺灣鐵路管理局對於訂票系統管理
      之正確性，故核被告甲○○所為，係犯刑法第220條第2項
      、第216條、第210條之行使偽造準私文書罪（涉犯干擾他
      人電腦設備罪部分未據告訴）。其偽造準私文書之低度行
      為，復為行使之高度行為所吸收，皆不另論罪。
（二）接續犯：按數行為於同時同地或密切接近之時地實施，侵
      害同一之法益，各行為之獨立性極為薄弱，依一般社會健
      全觀念，在時間差距上，難以強行分開，在刑法評價上，
      以視為數個舉動之接續施行，合為包括之一行為予以評價
      ，較為合理，屬接續犯之範疇，最高法院86年臺上字第32
      95號判例意旨可資參照。足見「接續犯」之成立係以時、
      空密接性為前提要件，即透過對於同一法益之同種類侵害
      行為繼續不間斷之實行，業已稀釋個別行為之獨立性，致
      使刑法評價時將之視為單一、整體之犯罪行為，以符合社
      會一般人對於行為概念之認知，並與行為人之犯罪目的相
      互結合。從而被告甲○○於同日冒用同一身分資料訂票之
      行為，時間緊接，方法相同，尚難強行分割，應論以接續
      犯。
（三）量刑：爰審酌被告甲○○前無任何刑事紀錄，有此有臺灣
      高等法院前案紀錄表附卷可據，足徵其素行尚佳，惟其既
      為交通部臺灣鐵路管理局臺北運務段新竹站站務佐理，本
      應知悉臺鐵網路訂票系統相關規定，竟任意冒用身分證統
      一編號「Ｚ000000000號」訂購車票，對於按正當方式訂票
      之旅客造成排擠效應及損害交通部臺灣鐵路管理局對於訂
      票系統管理之正確性，所為實不足取，惟念被告甲○○犯
      後坦承犯行，態度尚佳，並審酌其犯罪動機、目的、手段
      、品性、生活狀況、智識程度、犯罪所生損害等一切情狀
      ，量處如主文所示之刑，併諭知易科罰金之折算標準，以
      示懲儆。
（四）緩刑：末查被告甲○○前未曾因故意犯罪受有期徒刑以上
      刑之宣告，素行良好，已如前述，念其因一時疏失，致罹
      刑章，然坦承犯罪不諱，態度良好，本院考量被告甲○○
      係出於善意為友人詹秀而代訂車票，並未藉此牟利，犯後
      坦認犯行，深具悔意，經此偵、審程序應知所警惕，當無
      再犯之虞，因認對被告甲○○所處之刑，以暫不執行為適
      當，爰併宣告緩刑2 年，以期自新。
（五）至被告甲○○所偽造之準私文書，均已由交通部臺灣鐵路
      管理局持有管理，並非被告甲○○所有，爰均不另為沒收
      之宣告，附此敘明。
據上論斷，應依刑事訴訟法第273 條之1 第1 項、第299 條第1
項前段，刑法第216 條、第220 條第2 項、第210 條、第41條第
1 項前段、第2 項、第74條第1 項第1 款，判決如主文。
本案經檢察官洪期榮到庭執行職務。
中    華    民    國    99    年    7     月    30    日
                    刑事第九庭法  官    劉兆菊
以上正本證明與原本無異。
如不服本判決應於收受本判決後10日內向本院提出上訴書狀，上
訴書狀應敘述具體理由。上訴書狀未敘述上訴理由者，應於上訴
期間屆滿後20日內補提理由書狀於本院「切勿逕送上級法院」。
中    華    民    國    99    年    7     月    30    日
                              書記官    林兆嘉
附錄本案論罪科刑法條：
中華民國刑法第216條
行使第210條至第215條之文書者，依偽造、變造文書或登載不實
事項或使登載不實事項之規定處斷。
中華民國刑法第210條
偽造、變造私文書，足以生損害於公眾或他人者，處5 年以下有
期徒刑。
中華民國刑法第220條：
在紙上或物品上之文字、符號、圖畫、照像，依習慣或特約，足
以為表示其用意之證明者，關於本章及本章以外各罪，以文書論
。
錄音、錄影或電磁紀錄，藉機器或電腦之處理所顯示之聲音、影
像或符號，足以為表示其用意之證明者，亦同。

司法院資訊處製作；財團法人民間司法改革基金會備份。
